【裁判字號】    99,交聲,1759
【裁判日期】    990708
【裁判案由】    交管條例聲異
【裁判全文】
臺灣板橋地方法院交通事件裁定        99年度交聲字第1759號
原處分機關  交通部公路總局臺北區監理所
異  議  人
即受處分人  甲○○
上列異議人即受處分人因違反道路交通管理處罰條例案件，不服
原處分機關於民國99年5 月31日所為之裁決處分（裁決書案號：
北監營裁字第裁40-C00000000號），聲明異議，本院裁定如下：
    主  文
異議駁回。
    理  由
一、原處分意旨略以：臺北縣政府警察局新莊分局員警於民國九
    十九年十月二十五日下午一時十一分許，在臺北縣林口鄉○
    ○○路與南勢街口，查獲異議人即受處分人甲○○駕駛車牌
    號碼九二０─ＨＹ號營業貨運曳引車（下簡稱營業貨車），
    因「所載貨物滲漏（晴天）」之違規，爰依道路交通管理處
    罰條例第三十條第一項第二款及同條例第六十三條第一項規
    定，裁處罰鍰新台幣（下同）四千五百元，並記違規點數二
    點。異議人則以：異議人並未收到本件交通違規罰單，是向
    監理站人員查詢後，才知道有本件罰單，但異議人當天駕駛
    貨車所載貨物是紅泥土，並非油品，何來的油漬滲漏，異議
    人當天並沒有違法，可拒簽罰單等語，表明不服而提出異議
    。
二、按汽車裝載容易滲漏、飛散、氣味惡臭之貨物，能防止其發
    洩者，應嚴密封固，裝置適當，道路交通安全規則第七十七
    條第一項第一款定有明文。又汽車裝載時，所載貨物滲漏、
    飛散或氣味惡臭者，處汽車駕駛人三千元以上九千元以下罰
    鍰，並責令改正或禁止通行，且應記違規點數二點。道路交
    通管理處罰條例第三十條第一項第二款、第六十三條第一項
    第二款亦有明文。次按當場舉發者，應填記駕駛人或行為人
    姓名、性別、出生年月日、地址、身分證統一編號及車主姓
    名、地址、車牌號碼、車輛種類。被查獲之駕駛人或行為人
    為受處分人時，應於填記通知單後將通知聯交付該駕駛人或
    行為人簽名或蓋章收受之；拒絕簽章者，仍應將通知聯交付
    該駕駛人或行為人收受，並記明其事由及交付之時間；拒絕
    收受者，應告知其應到案時間及處所，並記明事由與告知事
    項，視為已收受。違反道路交通管理事件統一裁罰基準及處
    理細則第十一條第一項第一款復規定甚明。
三、經查：異議人甲○○固坦承有於上揭時間，駕駛上開營業貨
    車行經上開地點為警攔停開單舉發之事實，但否認有何裝載
    貨物滲漏之違規行為，並以前詞置辯。惟異議人駕駛營業貨
    車所載貨物滲漏之違規事實，業據證人即舉發之臺北縣政府
    警察局新莊分局文化派出所警員沈明哲於本院調查時結證稱
    ：「我當時在板橋文化路作攔檢，我們檢查異議人的車發現
    有滲漏，有類似油狀的滴下來，就拍照。就如我們的照片所
    示。他們車當時載什麼東西我忘記了，如果是異議人說的黃
    土，應該不會有油狀的滴下來，但我們當時沒有檢查異議人
    車裝載的是什麼東西。‧‧‧（依照你所提照片，哪裡有液
    體滴下的情形？）沒有。我們是在靜止時拍下的照片。（你
    如何判斷本件是車輛污損或所載貨物滲漏的情形？）只要是
    連續性的滴出液體就認為屬於後者的情形」等語明確，並有
    臺北縣政府警察局九十八年十月二十五日北縣警交大字第Ｃ
    00000000號舉發違反道路交通事件通知單、彩色之
    採證照片在卷可稽。又觀之上開採證照片顯示異議人駕駛之
    營業貨車後方車斗右下方處確實有油漬情形，而異議人於本
    院調查時亦陳稱：上開貨車後方車斗處是之前載運柏油之殘
    留物，伊平常載柏油時車斗底下會噴柴油等語，且證人沈明
    哲亦證述：我們檢查異議人的車發現有滲漏，有類似油狀的
    滴下來等語，已如前述，堪認上開採證照片所示異議人駕駛
    之營業貨車後方車斗右下方處之油漬，應係異議人裝載貨物
    時所滲漏之油質液體，而該液體既已自上開貨車之後車斗縫
    隙直接滲漏至車斗右下方處，自將影響行駛於道路上的其他
    車輛行車安全，亦有可能造成其他車輛的髒污或污染道路，
    核屬違反道路交通管理處罰條例第三十條第一項第二款所定
    「所載貨物滲漏」之違規行為，至為明確。是異議人於本院
    調查時辯稱：採證照片之車斗底端類示油漬，是伊先前裝載
    柏油所殘留，是乾的等語，尚難據為免罰之事由。
四、綜上所述，異議人確有於上揭時地駕車所載貨物滲漏之違規
    行為，洵堪認定。又異議人於上開舉發時拒絕在舉發通知單
    上收受通知聯簽名，亦拒絕收受該舉發通知單，但舉發員警
    當時已有告知異議人應到案之時間、處所等事實，業據舉發
    員警於上開舉發違反道路交通管理事件通知單上註記「拒簽
    拒收，已告知時間及到案處所」等字，有上開舉發違反道路
    交通管理事件通知單可稽，而異議人提出聲明異議狀時亦自
    陳「沒有違法，可拒簽」等語，堪認異議人於舉發時確有拒
    簽拒收本件舉發通知單，而經員警告知應到案之時間、處所
    之情形，是依首開違反道路交通管理事件統一裁罰基準及處
    理細則第十一條第一項一款規定，應視為異議人於舉發當時
    已收受上開舉發通知單，異議人辯稱其並未收到本件交通違
    規罰單乙節，亦難據為免罰或減輕處罰之理由。從而，原處
    分機關依道路交通管理處罰條例第三十條第一項第二款、第
    六十三條第一項第二款規定及違反道路交通管理事件統一裁
    罰基準表等規定，對異議人裁處罰鍰四千五百元，並記違規
    點數二點，核無違誤。本件聲明異議，為無理由，應予駁回
    。
據上論斷，應依道路交通管理處罰條例第八十七條第二項，道路
交通案件處理辦法第十九條，裁定如主文。
中    華    民    國    99    年    7     月    8     日
                  交通法庭  法  官  楊 志 雄
以上正本證明與原本無異
如不服本裁定應於送達後5日內向本院提出抗告狀
                            書記官  陳 春 銘
中    華    民    國    99    年    7     月    8     日

司法院資訊處製作；財團法人民間司法改革基金會備份。
